【裁判字號】    88,上訴,4315
【裁判日期】    890107
【裁判案由】    妨害自由等
【裁判全文】
臺灣高等法院刑事判決                          八十八年度上訴字第四三一五號
    上  訴  人
    即  被  告  乙○○
右上訴人因妨害自由等案件，不服臺灣新竹地方法院八十八年度訴字第三二九號，中
華民國八十八年十月十五日第一審判決（起訴案號：臺灣新竹地方法院檢察署八十八
年度偵字第四三四七號）提起上訴，本院判決如左：
    主  文
上訴駁回。
乙○○緩刑貳年。
    事  實
一、乙○○與甲○○係夫妻，育有一子，平日二人感情不睦。於民國（下同）八十八
    年二月十三日，甲○○因與乙○○發生爭吵而返回新竹縣竹東鎮○○路○段六三
    巷五號娘家居住。至同年四月二日晚十時三十分許，乙○○為要求甲○○回家，
    遂駕駛車號ＥＹ─八二六０號自小客車至新竹縣竹東鎮○○路與大同路口，打公
    共電話要甲○○外出商談，因徐女不願，竟恐嚇徐女稱：「若不出去，就對你家
    人不利」等語，致徐女受其脅迫而外出坐上前開自小客車與其談判。詎雙方商談
    一小時餘，甲○○仍堅持離婚，乙○○竟違反徐女意思，逕自駕車載徐女沿第二
    高速公路往台北方向欲返家，而以此方式剝奪徐女之行動自由。嗣乙○○駕車行
    至桃園縣龍潭收費站時，徐女乘乙○○繳費車速減慢未及注意之際，打開車門跳
    車逃跑而報警查獲，於跳車時並因跌倒而受有頭皮撕裂傷、背部擦傷、左膝瘀傷
    、擦傷及雙足背擦傷等傷害。
二、案經甲○○訴由新竹縣警察局竹東分局報請台灣新竹地方法院檢察署檢察官偵查
    起訴。
    理  由
一、訊據上訴人即被告乙○○固坦承電話邀約告訴人甲○○外出商談，嗣並載徐女返
    回台北等情不諱，惟矢口否認有何右揭妨害自由犯行，辯稱：當天伊懇求徐女回
    家，她要求離婚，伊不答應，並要徐女陪伊回家看小孩，經她同意後，伊開車回
    台北，行經桃園龍潭收費站時，不知為何她會開車門跳車云云。惟查，右揭事實
    ，除據告訴人甲○○指述歷歷，又證人彭康文證稱：「乾姊（指甲○○）打電話
    來說蔡（家豪）找她，她如不去，怕對家人不利，因此才由我及弟彭康福過去。
    當時蔡將車停在門外，他二人在車上談，我們在對面路上看，後來才與徐明榜上
    車等，他的車開走時，我們即追，由彭康福開車（偵查卷第二十頁反面）」；證
    人徐明榜於原審審理時證稱：「當晚我妹妹與我住一起，我妹稱乙○○欲與她談
    離婚之事，怕蔡對她不利，並稱蔡說如不出來要對她不利，接完電話，她眼淚就
    流出來，後來乙○○與我妹妹二人在車內談了約一個半小時，當時我在對街看著
    」等語，足認告訴人甲○○於電話中確已受被告恐嚇脅迫始行外出，否則何須大
    費週章告知親友注意其安危。又告訴人甲○○被載至龍潭收費站時，因跳車不慎
    跌倒，受有頭皮撕裂傷、背部擦傷、左膝瘀傷、擦傷及雙足背擦傷等傷害，有診
    斷證明書一紙附卷可稽，衡情若非其身體自由受人拘束，實無可能甘冒生命危險
    ，而於高速公路跳車之理，是堪認其指述非虛。被告所辯，應係卸責之詞，不足
    採信，是本件事證明確，被告犯行洵堪認定。
二、核被告乙○○所為，係犯刑法第三百零二條第一項之以非法方法剝奪他人行動自
    由罪。被告以電話恐嚇告訴人外出談判，目的即為要求告訴人隨其返回台北，嗣
    並違背告訴人意思，逕自開車上高速公路，所為已達剝奪告訴人行動自由之程度
    ，且實施恐嚇之低度行為應為剝奪告訴人行動自由之高度行為所吸收，只成立刑
    法第三百零二條第一項之以非法方法剝奪他人行動自由罪。公訴人認被告所為，
    另犯刑法第三百零五條之恐嚇罪，且與前開妨害自由罪，犯意各別，應分論併罰
    云云，尚有誤會。原審以被告犯罪明確，同此事實認定，而適用刑法第三百零二
    條第一項，罰金罰鍰提高標準條例第一條前段，並審酌被告品行、犯罪之動機、
    目的、手段、所生危害及犯後態度等一切情狀，量處拘役伍拾日；復說明：公訴
    意旨另以被告乙○○於告訴人坐上其自小客車，往北二高台北方向行駛時，因告
    訴人要求停車，被告即揮拳毆打告訴人之胸部及左臉頰，嗣車行至桃園龍潭收費
    站時，告訴人見車速減慢，即開車門跳車逃跑，致受有頭皮撕裂傷、背部擦傷、
    左膝瘀傷、擦傷及雙足背擦傷之傷害，因認被告復犯有刑法第二百七十七條第一
    項傷害罪云云。惟按刑法第二百七十七條第一項之傷害罪係結果犯，以發生傷害
    之結果為成立要件。經查告訴人雖指述在車上之時，曾遭被告以拳頭打其胸部及
    左臉頰，然自承並未受傷，所受如診斷書之頭皮撕裂傷、背部擦傷、左膝瘀傷、
    擦傷及雙足背擦傷等傷害，為因其害怕，自行跳車逃跑所致等語。是告訴人既未
    遭被告毆打成傷，自難遽論被告傷害罪名，惟因公訴人認此部分與前述妨害自由
    部分，有牽連犯之裁判上一罪關係，依審判不可分原則，爰不另為無罪之諭知。
    經核原判決上開認事用法，洵無不合，且就被告有利不利部分均已有所斟酌，而
    依本件犯罪之情節，原判決之量刑亦無不妥。上訴意旨仍執前開情詞否認犯罪而
    指摘原判決，尚難認為有理由，應予駁回。第查，被告未曾受有期徒刑以上刑之
    宣告，有本院被告全國刑案紀錄表一紙附卷可憑，被告因一時失慮致觸刑章，經
    此次偵、審程序及科刑之教訓後，當知所警惕，信無再犯之虞，且被告已於本院
    審理期間內與告訴人達成和解，告訴人並向本院表示已原諒被告，不願再告，並
    願跟被告回去等語，本院顧及本件實為夫妻之爭吵，家庭應有所圓滿，因認所宣
    告之刑，以暫不執行為適當，爰併予宣告緩刑貳年，用資兼顧，並勵自新。
據上論斷，應依刑事訴訟法第三百六十八條、刑法第七十四條第一款，判決如主文。
本案經檢察官柯晴男到庭執行職務。
中     華     民     國    八十九   年        一      月        七      日
                             臺灣高等法院刑事第十二庭
                                 審判長法  官  劉  景  星
                                       法  官  陳  博  志
                  法  官  陳  志  洋
右正本證明與原本無異。
如不服本判決應於收受送達後十日內向本院提出上訴書狀，其未敘述上訴之理由者並
得於提起上訴後十日內向本院補提理由書（均須按他造當事人之人數附繕本）。
                                       書記官  顧倪 淑 貞
中     華     民     國    八十九   年        一      月       十       日
附錄本判決論罪科刑法條全文：
刑法第三百零二條第一項
私行拘禁或以其他非法方法，剝奪人之行動自由者，處五年以下有期徒刑、拘役或三
百元以下罰金。


司法院資訊處製作；財團法人民間司法改革基金會備份。
